【裁判字號】    96,再易,2
【裁判日期】    970922
【裁判案由】    拆屋還地
【裁判全文】
臺灣花蓮地方法院民事判決               96年度再易字第2號
再審  原告  甲○○
訴訟代理人  張秉正律師
再審  被告  丙○○
訴訟代理人  乙○○
上列當事人間請求拆屋還地事件，再審原告對於中華民國96年4
月13日本院95年度簡上字第4號確定判決提起再審之訴，本院不
經言詞辯論，判決如下：
    主      文
再審之訴駁回。
再審訴訟費用由再審原告負擔。
    事實及理由
一、按再審之訴顯無再審理由者，得不經言詞辯論，以判決駁回
    之，民事訴訟法第502條第2項定有明文，而所謂「顯無再審
    理由」，係指針對再審原告所主張之再審原因，無須另經調
    查辯論，即可判定其不足以動搖原確定判決所為判斷結果而
    言。次按民事訴訟法第496條第1項第1款所謂適用法規顯有
    錯誤者，係指確定判決所適用之法規顯然不合於法律規定，
    或與司法院現尚有效及大法官會議之解釋，或最高法院尚有
    效之判例顯然違反者而言，或消極的不適用法規，顯然影響
    裁判者而言，並不包括判決理由矛盾、理由不備、取捨證據
    、漏未斟酌證據及認定事實錯誤之情形在內（最高法院97年
    度台聲字第1號裁判要旨、63年台上字第880號判例要旨參照
    ）。
二、再審原告主張略以：
    (一)本院95年度簡上字第4號判決（下稱原確定判決）第4頁認
      定再審原告甲○○為訴外人黃玉煌之前配偶（家屬），既
      為家屬則建物所有權再審原告自有權使用土地，因再審原
      告係自任耕作，並於民國82年7月21日前即有建物，自有
      依法向財政部國有財產局承租之權利。
    (二)而再審被告自承於91年間提出返還土地時即已明知土地有
      瑕疵，卻於93年1月1日向財政部國有財產局（下稱國有財
      產局）承租時簽訂切結書切結係其自任耕作，依據耕地三
      七五5減租條例第16條第1項、第2項規定，再審被告與國
      有財產局之租約即歸於無效，自不能訴請拆屋還地，原判
      決未詳論及此，顯有判決違背法令。
    (三)又原確定判決並未審酌再審原告於82年7月21日即在花蓮
      縣吉安鄉○○段第5449之2地號土地上建屋之事實，再審
      被告與國有財產局所定契約因違反耕地三七五減租條例第
      16 條第1、2項規定而無效，仍僅以再審原告為訴外人黃
      玉煌之妻，即視為親自耕作，其亦顯然違背法令，原確定
      判決實有民事訴訟法第496條第1項第1款適用法規顯有錯
      誤之違法。為此依民事訴訟法第496條規定提起再審之訴
      。並聲明：廢棄本院94年度花簡字第191號、95年度簡上
      字第4號確定判決，准予再審。
三、再審被告則以：再審原告所主張之事實，原確定判決就此已
    詳為查察在案，再審原告之主張，並非適法。再者，民事訴
    訟法第496條第1項第1款所謂適用法規顯有錯誤，應以確定
    判決違背法規、現存判例解釋者或論理法則、經驗法則者為
    限，原確定判決並不存在上開情事，亦無所謂判決適用法規
    顯有錯誤之情形等語置辯。並聲明：再審之訴駁回。
四、查再審原告上開主張等情，經本院依職權調閱本院95年度簡
    上字第4號卷宗，稽諸該案該判決書第4頁（三）及第5頁（
    四）點之論述，可知原確定判決針對再審被告與國有財產局
    就花蓮縣吉安鄉○○段5449之2地號土地間租約係有效，再
    審被告自得代位國有財產局提起該拆屋還地事件，與再審原
    告未能舉證其建物占用上開土地具有合法權源等情，就其事
    實取捨及所憑證據均已詳述其依據，並無任何不合法律規定
    、或違反司法院現尚有效及大法官會議之解釋與最高法院尚
    有效之判例之情事，有該案卷宗可稽，揆諸前揭規定及說明
    ，洵難認再審原告之主張為有理由。
五、綜上所述，再審原告主張本院95年度簡上字第4號民事確定
    判決有民事訴訟法第496條第1項第1款所定之再審事由，尚
    屬無據，其指摘該確定判決不當，求予廢棄改判，顯無理由
    ，爰依民事訴訟法第502條第2項之規定，不經言詞辯論，逕
    予判決駁回。
六、據上論結，本件再審之訴為無理由，依民事訴訟法第502條
    第2項、第78條規定，判決如主文。
中    華     民     國    97    年    9   月    22    日
                          台灣花蓮地方法院民事庭
                          審判長法    官  湯文章
                                法    官  陳鈺林
                                法    官  劉柏駿
以上正本係照原本作成。
本判決不得上訴。
中    華     民     國    97    年    9   月    22    日
                              法院書記官  蔡芬芳


司法院資訊處製作；財團法人民間司法改革基金會備份。
